【裁判字號】    99,財管,110
【裁判日期】    991125
【裁判案由】    選任遺產管理人
【裁判全文】
臺灣臺北地方法院民事裁定             99年度財管字第110號
聲  請  人  財政部臺北市國稅局
法定代理人  凌忠嫄
相  對  人
即被繼承人  劉俊治(亡)生前最.
遺產管理人  張信貞
上列聲請人聲請選任劉俊治遺產管理人事件，本院裁定如下：
    主  文
指定張信貞（女，民國○○○年○月○○日生，身分證統一編號
：Ｚ000000000號）為被繼承人劉俊治（男，民國○○
○年○月○○○日生，身分證統一編號：Ｚ000000000
號）之遺產管理人。
准對被繼承人劉俊治之大陸地區以外之繼承人為承認繼承之公示
催告。
聲請人應於收受本裁定之日起貳拾日內將本裁定登載公報、新聞
紙或其他相類之傳播工具，並將登載證據檢送本院，逾期視為撤
回公示催告之聲請。
如有被繼承人劉俊治之大陸地區以外之繼承人，應自前項公示催
告最後登載新聞紙之日起壹年內承認繼承，如不於公示期限內申
報承認繼承時，被繼承人劉俊治之遺產，於大陸地區之繼承人依
法繼承、清償債權並交付遺贈物後有剩餘者歸屬國庫。
聲請程序費用新臺幣壹仟元由被繼承人劉俊治之遺產負擔。
    理  由
一、按繼承開始時，繼承人有無不明，而無親屬會議或親屬會議
    未於一個月內選定遺產管理人者，利害關係人得聲請法院選
    任遺產管理人，並由法院依公示催告程序，定六個月以上之
    期限，公告繼承人，命其於期限內承認繼承，民法第一千一
    百七十七條、第一千一百七十八條第一項、第二項規定甚明
    。而此所謂「親屬會議未於一個月內選定遺產管理人」，係
    指親屬會議客觀上未於繼承開始而生有繼承人有無不明情事
    時起一個月內選定遺產管理人，利害關係人即得據以聲請法
    院選任遺產管理人，不以該親屬會議陷於不能召開或召開有
    困難，或該親屬會議經召開而不為或不能決議為限。
二、次按聲請法院依公示催告程序，限定一年以上之期間，公告
    被繼承人之債權人及受遺贈人，命其於該期間內報明債權及
    為願受遺贈與否之聲明，為遺產管理人之職務，民法第一千
    一百七十九條第一項第三款定有明文。又公示催告之公告，
    應黏貼於法院之公告處，並登載於公報、新聞紙或其他相類
    之傳播工具；前項登載公報、新聞紙或其他相類之傳播工具
    之日期或期間由法院定之；未依前項規定登載者，視為撤回
    公示催告之聲請，民事訴訟法第五百四十二條定有明文。
三、本件聲請意旨略以：被繼承人劉俊治因滯欠聲請人綜合所得
    稅及罰款合計新臺幣（下同）一千四百八十九萬二千九百零
    一元（滯納利息加計至九十九年八月十一日止），聲請人依
    行政執行法相關規定，將各該欠稅移送法務部行政執行署臺
    北行政執行處強制執行。經查被繼承人劉俊治遺產尚有土地
    十一筆，為利欠稅執行程序進行，爰聲請法院選任被繼承人
    劉俊治之遺產管理人等語。
四、經查：(一)被繼承人劉俊治於九十八年六月四日死亡，其法定
    繼承人均拋棄繼承在案，而大陸地區是否有繼承人存在尚屬
    不明，業經聲請人提出戶籍謄本、本院九十九年一月二十二
    日北院隆家合九十八年度司繼字第五六七、五六六、七○○
    號函為證，並經本院依職權調閱本院九十八年度司繼字第五
    六六、五六七、七○○號民事卷宗查核屬實，堪認被繼承人
    劉俊治所遺財產，目前確屬無人繼承之狀態，有為被繼承人
    劉俊治所遺財產選定遺產管理人之必要；(二)聲請人主張被繼
    承人劉俊治滯欠其綜合所得稅及罰款合計一千四百八十九萬
    二千九百零一元（滯納利息加計至九十九年八月十一日止）
    ，而被繼承人劉俊治遺產尚有土地十一筆，並提出財政部臺
    北市國稅局欠稅總歸戶查詢情形表、財產歸屬資料清單為證
    ，又本院查無被繼承人劉俊治之親屬曾經召開親屬會議，或
    曾經議決被繼承人劉俊治之遺產管理人，並依民法第一千一
    百七十七條向本院報明之情形，是聲請人自得以利害關係人
    之身分，聲請本院選定遺產管理人；(三)聲請人聲請為被繼承
    人劉俊治指定遺產管理人，而被繼承人劉俊治之配偶張信貞
    表明有擔任之意願，業於本院陳述甚詳（參見本院九十九年
    十一月十五日非訟事件筆錄），經核張信貞既為被繼承人劉
    俊治之配偶，對被繼承人劉俊治之遺產，顯應較外人瞭解，
    故指定張信貞為被繼承人劉俊治之遺產管理人，且為承認繼
    承之公示催告；(四)本院既准對於被繼承人劉俊治之大陸地區
    以外之繼承人為承認繼承之公示催告，爰依前揭民事訴訟法
    第五百四十二條之規定，裁定如主文第三項所示。
六、依非訟事件法第一百五十七條，裁定如主文。
中    華    民    國    99    年    11    月    25    日
                          家事法庭法  官  文衍正
以上正本證明與原本無異
如不服本裁定應於送達後10日內向本院提出抗告狀，並繳納抗告
費新臺幣1,000元。
中    華    民    國    99    年    11    月    25    日
                                  書記官  蔡沛圻

司法院資訊處製作；財團法人民間司法改革基金會備份。
